臺灣高等法院臺南分院刑事判決
上　訴　人　臺灣雲林地方法院檢察署檢察官
上　訴　人
即　被　告　丙○○
　　　　　　　　　　　號(另案於臺灣雲林第二監獄執行中)
指定辯護人　本院公設辯護人乙○○
上列上訴人因被告殺人未遂等案件，不服臺灣雲林地方法院95年
度訴字第559號中華民國96年4月26日第一審判決（起訴案號：臺
灣雲林地方法院檢察署95年度偵緝字第206號），提起上訴，本
院判決如下：
    主      文
原判決撤銷。
丙○○連續犯傷害罪，累犯，處有期徒刑貳年，減為有期徒刑壹
年，扣案西瓜刀貳把沒收之；又連續犯恐嚇危害安全罪，累犯，
處有期徒刑壹年陸月，減為有期徒刑玖月。應執行有期徒刑壹年
捌月，扣案西瓜刀貳把沒收之。
    事 　　 實
一、丙○○前因懲治盜匪條例等案件，經臺灣雲林地方法院於民
    國（下同）86年11月28日，以86年度訴字第549號判處應執
    行有期徒刑8年確定，於90年11月20日假釋出監，並於94年7
    月25日假釋期滿，未經撤銷假釋而執行完畢。緣於95年2月
    19日晚上10時許，丙○○至雲林縣斗六市○○里○○路178
    號「福星通訊行」內，向負責人甲○○詢問該通信行客戶之
    聯絡電話遭拒後，丙○○即基於傷害、毀損、恐嚇危害安全
    之概括犯意，分別為下列之犯行：
  (一)丙○○於上開時間即95年2月19日晚上10時許遭甲○○拒絕
    提供客戶資料後，即步出店外，自其所駕駛之車牌號碼K6-2
    390自用小客車內（竊車部分已另案判決確定），取出其所
    有之西瓜刀一把，返回福星通訊行內，基於恐嚇危害安全之
    犯意，朝甲○○前之櫃臺揮砍1刀，並對甲○○恐嚇稱：「
    讓你死，讓你的店收起來」等語，致甲○○心生畏懼，該西
    瓜刀則因觸及櫃台玻璃，致斷裂為二截，掉落地面。嗣甲○○因警覺而起身，並退於櫃臺後方欲打電話報警，丙○○見
    狀，竟基於傷害之犯意，持斷裂之西瓜刀丟擲甲○○未中後
    ，又持店內之椅子擲向甲○○，致甲○○受有左側上臂後方
    挫擦3乘2公分、左前臂挫擦傷8乘1公分之傷害。丙○○嗣即
    離開現場，復於離去之時，基於毀損之犯意，徒手打破福星
    通訊行外之廣告招牌一面，致令不堪使用，足以生損害於甲○○。繼經警據報前往現場，在福星通訊行地面查扣丙○○
    所有遺留供本件犯罪所用之斷裂西瓜刀一把。
  (二)95年2月20日凌晨零時許，丙○○因餘怒未消，遂駕車在福
    星通訊行對面之道路守候，見丁○○（原名為蔡明學）、彭
    朝南及甲○○站立於通訊行外道路，誤認甲○○糾眾尋仇，
    乃基於傷害之犯意，駕車迴轉至福星通訊行前，將車輛停放
    在丁○○之右側後，而自車內持西瓜刀1把伸出車外，朝丁○○揮砍1刀，致丁○○受有右手上臂切割傷之傷害（丙○○傷害丁○○部分，業據丁○○於96年1月3日原審審理中撤
    回告訴，詳後即理由欄七部分）。嗣丙○○下車後，見遭
    其砍傷之人為其所識之丁○○，遂對丁○○告稱：「沒有你
    的事，趕快走！」等語，並隨即追向跑入通訊行內躲避之甲○○，甲○○先將通訊行鐵捲門放下約至其腰部之高度，丙○○遂基於傷害及毀損之犯意，彎腰持該西瓜刀1把，朝通
    訊行內揮砍1刀，砍破鋁門玻璃，並同時砍傷甲○○，致甲○○受有右大腿穿刺傷長約0.8公分之傷害，並足以生損害
    於甲○○。丙○○犯後，即攜帶該西瓜刀駕車離去，警方則
    於約1分鐘後抵達現場。後因丙○○另駕駛贓車為警查獲，
    經警扣得丙○○所有供本件犯罪所用之該西瓜刀一把。
  (三)95年3月10日下午1時許，丙○○撥打甲○○之行動電話，向
    甲○○恐嚇稱：「下星期要幹一場比較大的，你已經結婚生
    子，不要跟我玩了」等語，致甲○○心生畏懼。
二、案經甲○○訴由雲林縣警察局斗六分局報告臺灣雲林地方法
    院檢察署檢察官偵查起訴。
    理 　　 由
一、起訴效力所及範圍變更之說明：公訴人於原審到庭擴張被告
    丙○○於95年2月19日晚上10時許，在斗六市○○里○○路
    178 號「福星通訊行」內，持店內之椅子擲向被害人甲○○
    ，致被害人甲○○受傷部分，認屬被告殺人犯行之部分行為
    ，先予敘明。
二、關於證據能力方面：起訴書所列之證據中，就證人甲○○、
    丁○○之警詢筆錄部分，被告主張為傳聞證據，經原審檢察
    官於準備程序中捨棄，本院即毋庸審酌。其餘本院據以判斷
    之證據，均經當事人同意作為證據，而本院認為依刑事訴訟
    法第159條之1第2項、第159條之4、第159條之5之規定，均
    得為證據。
三、被告丙○○於本院審理中矢口否認有殺人之犯意，並辯稱：
    伊僅意在嚇唬及傷害被害人甲○○，其餘事實部分均認罪。
四、認定犯罪事實所憑之證據及認定之理由：
  (一)被告丙○○就上揭犯罪事實均坦承不諱，核與證人甲○○、
    丁○○證述之情節相符，此外，復有被害人甲○○之診斷證
    明書1張、現場及傷勢照片8張（雲林縣警察局斗六分局斗六
    警偵字第0950003375號刑事偵查卷宗【下稱警卷】第34至37
    頁）附卷可稽。又扣案之西瓜刀2把，被告於犯罪事實一之
    (一)中所使用者為黑色塑膠材質握把，刀身鐵製，刀面光亮，
    沒有生銹，刀子前端邊緣有斷裂缺損，以尺量測西瓜刀長度
    為50公分，殘餘刀刃長度為36.5公分，以刀片可以切割A4紙
    張，但略鈍；另被告於犯罪事實一之(二)中所使用者（臺灣雲
    林地方法院檢察署96年度保管字第337號），刀具全長為41.
    6公分，刀柄約11公分，刀身寬度4.3公分，刀面有暗紅色斑
    漬，刀身中間有略為凹陷之缺口等情，先後經原審於96年1
    月17日、同年4月12日審判中勘驗並載於筆錄可稽。故被告
    自白核與事實相符，可以採信，並有相關證據為佐，其犯行
    明確，足以認定。
  (二)公訴意旨認被告犯殺人未遂部分：
    (1)按犯罪事實應依證據認定之，無證據不得認定犯罪事實；
      又不能證明被告犯罪者，應諭知無罪之判決，刑事訴訟法
      第154條第2項、第301條第1項前段分別定有明文。
    (2)復按殺人與傷害之區別，應以有無殺人犯意為斷，其受傷
      之多寡及是否為致命部位，輕重如何，有時雖可藉為認定
      有無殺人犯意之參考，究不能據為絕對標準；而殺人與傷
      害之區別，以有無殺人犯意為斷，審理事實之法院，應就
      案內一切證據，詳查審認，視其犯罪之動機、殺傷之次數
      、所殺傷部位、傷勢程度、犯後態度等綜合判斷，以為認
      定。最高法院18年上字第1309號判例、19 年上字第718號
      判例、85年臺上字第5611號判決、90年度臺上字第461號
      判決等意旨可資參照。
    (3)被告丙○○被訴於95年2月19日，對被害人甲○○殺人未
      遂部分：
      證人甲○○於原審審判中就其與被告間之糾紛起因，係
        證稱：「……他先跟我要我店內某客戶的電話，基於隱
        私的保護，我跟他講抱歉，你們的事自己去處理。他又
        問我知不知道他是誰，我就直接講出他的名字，因為他
        大哥是我國小6年的同學。那時候他親大哥在場，丙○○跟我說，石榴地區的派出所沒有人不認識我，我跟他
        說石榴地區的派出所沒有人認識我，過程中，他可能覺
        得我氣焰很高，我有跟他說不然怎麼樣。他就拿出預藏
        的西瓜刀進來砍，……」等語；又被告於95年7月7日檢
        察官訊問中供稱：「……蔡明學是我哥哥的朋友，甲○○應該是我哥哥的同學，我和他們二人沒有仇恨。……
        我在95年2月19日晚上9或10時去斗六石榴路甲○○開的
        福星通信行要找一個同學，他不在，老闆甲○○不知跟
        我回什麼話，我不中意聽，所以和他發生口角就吵起來
        ，我就用西瓜刀搗毀他店的桌上的東西。……」等語。
        則被告與被害人甲○○素無怨隙，係因一時言語不合，
        驟生爭執而起，應可認定。
      證人甲○○於被告持西瓜刀進入店內之時，係坐於店內
        Ｌ型櫃臺轉角處之內側，與坐於櫃臺外側之彭朝南正在
        聊天一情，為證人甲○○於原審審判中證述甚明，並標
        示其等相關位置於現場照片中（警卷第36頁上方照片）
        。又證人甲○○於95年7月28日檢察官訊問中證稱：「
        ……我的櫃臺寬1尺半，我跟他（指被告）都緊鄰著櫃
        臺，我在裡面，他在外面，他進來時我坐在黑椅上，…
        …」；又於原審審判中證稱：「……（他刀子要砍下來
        的時間點，你人是靠著桌子，還是離桌子很遠？）人是
        靠著桌子。……（你有沒有看到他拿刀進來？）有。（
        你看到他拿刀進來就有警覺嗎？）沒有，那時我的心態
        是：沒有人會惡質到親大哥在場時，還做出那樣的動作
        。（那怎麼可能在刀那麼快的時候，你能閃得掉呢？）
        沒有辦法……」等語；而被告係持西瓜刀以45度角，且
        非常快速砍下，砍到櫃臺桌面之強化玻璃及酒瓶，使強
        化玻璃被刮起一塊及酒瓶破裂【此毀損部分未據告訴】
        ，又西瓜刀因之斷裂部分，長約15公分一情，亦據證人
        甲○○於原審審判中結證甚明。則以檢察官於95年7月
        18 日偵查中當庭丈量被告手臂長度為60公分，再加上
        西瓜刀長度約為51.5公分（殘餘刀刃長度36.5公分＋斷
        裂部分15公分），共計達111.5公分，已逾櫃臺1尺半（
        即約45公分）之寬度甚多，被告如意在殺人，而持西瓜
        刀以側身或前傾之積極侵害姿態，向坐於櫃臺內側之被
        害人甲○○揮砍，以被害人甲○○並無警覺，且無從閃
        避之情形下，其應難倖免，必受刀傷無疑。惟被告揮砍
        結果，竟只使櫃臺強化玻璃刮起一塊及酒瓶破裂，故其
        是否於揮刀之時，意在殺害被害人甲○○，而以被害人
        甲○○為持刀揮砍目標？實屬有疑。
      雖被害人甲○○於95年5月30日檢察官訊問中證稱：「
        ……因為當時我右轉要去打電話，他沒有砍到，是砍到
        玻璃櫃臺的強化玻璃，刀子斷掉一截，……」等語；又
        於同年7月28日檢察官訊問中證稱：「……他(指被告）
        刀子砍下來時，我站起來退到後面要打電話，我要報警
        。他砍下來的距離可以砍到我，如果沒有閃，就是砍到
        我的左肩膀脖子的位置……」等語；復於原審審判中證
        稱：「……（你有沒有閃？）有，我有後退。……要砍
        下來的時候，我同時退。……（你後退時是站著還是坐
        著？）往後頂，順便閃，上半身沒有動作。……」等語
        。就其於被告揮刀砍下之時，如何閃躲一情，前後證述
        歧異，其究竟以何方式閃避？或是否確於被告揮刀之際
        ，即時閃避？頗有疑慮！徵之被害人甲○○嗣於原審審
        判中自承被告揮刀之時，並無警覺，且無從閃避，復稱
        ：「（第一次丙○○砍你的時候，你說他砍得很快，是
        先砍你才躲還是砍完後，你才躲？）我只是反射動作」
        之情。顯然被害人甲○○所稱閃避一情，實係於被告揮
        刀落下後，被害人甲○○因眼見、耳聞之警覺，而為閃
        避之反射動作，惟此乃瞬間連貫發生，使被害人甲○○
        誤認其未受刀傷，係因其閃避得當所致，但究其實，應
        係被害人甲○○於被告刀落後之反應，且被告揮刀之舉
        ，並非以被害人之人身為對象，意即並無殺害被害人甲○○之犯意。
      被告於揮刀砍破櫃檯玻璃及酒瓶，並使西瓜刀斷裂後，
        其隨後之行為，據被害人甲○○於95年5月30日檢察官
        訊問中證稱：「……刀子掉到地上，他就拿椅子丟我，
        丟到我左手臂，他離開，我就趕快鐵門拉下來去醫院驗
        傷。……」等語；又於原審審判中證稱：「……（他刀
        子下來砍到酒瓶後，還有沒有其他的動作？）我轉身要
        打電話，他就拿西瓜刀往我這邊丟。……（丟過來之後
        ，你怎麼閃？）反射動作，我左腳抬起來，上半身稍為
        向右側旋轉。……（刀子丟過來後，他還有沒有其他動
        作？）他拿店裡的椅子砸我。……（他砸完椅子後，做
        了什麼事？）他被彭朝南推出去外面。……（丟刀與被
        彭朝南往店外推之時間差）應該不到1分鐘，大約30秒
        。……（第一次丙○○拿刀要砸店時，他與櫃檯的距離
        如何？）貼近櫃檯，而且他有要翻越的動作。……」等
        語，即被告於揮刀之後，係在櫃臺外，先持斷刀丟擲被
        害人甲○○，再拿起椅子砸向被害人甲○○，隨後，則
        經彭朝南推出店外等情。但查，被害人於後退至牆壁之
        矮櫃時，其腹部與櫃檯之距離約僅有37公分，又該櫃檯
        內之寬度約為109公分，且該Ｌ型櫃檯有一入口可以進
        入內部，當時該入口並無阻擋，被告並無試圖經由入口
        進入櫃臺內等情，業據被害人甲○○於原審審判中證述
        明確。依上揭情狀及現場照片所示，可知：(甲)、以被告
        之手臂長度及斷裂後之西瓜刀長度，再加以被告之翻越
        動作，如被告欲再持刀砍殺被害人甲○○，被害人甲○○應無可閃躲，此亦為被害人甲○○所自承在卷。(乙)、
        被告與被害人甲○○之距離極為接近，可以觸及，如被
        告意在殺人，應不致將最可達到殺人行為之鋒利西瓜刀
        以丟擲方式為之，隨後又以丟擲椅子之方式行兇！其就
        武器之使用及選擇上，難認係在實行殺人之犯意。(丙)、
        以被告與被害人甲○○之距離而言，被告丟擲斷刀竟未
        擲中被害人甲○○，不免令人懷疑被告擲刀舉動之犯意
        ，是否確係基於殺人犯意行之。(丁)、被告於揮砍第一刀
        後，並未試圖持該斷刀由櫃臺入口進入櫃臺內，惟以當
        時客觀情形而言，如被告以此方式為之，被害人甲○○
        即無可躲，詎被告竟無此意圖或舉動，且亦無其他欲令
        被害人甲○○於死之後續積極作為，顯不足以認定被告
        係基於殺人犯意為之。
      查被告於95年7月7日檢察官訊問中供稱：「……老闆甲○○不知跟我回什麼話，我不中意聽，所以和他發生口
        角就吵起來，我就用西瓜刀搗毀他店桌上的東西。……
        沒有（朝甲○○砍），可能是搗毀他的店時受傷的，…
        …」等語，及於原審及本院審判中供稱意在嚇唬被害人
        甲○○，並無殺人犯意等語，參上揭說明，即屬可信。
        故被告持西瓜刀朝櫃臺揮砍一刀，並對甲○○稱：「讓
        你死，讓你的店收起來」等語，其應係基於恐嚇危害安
        全犯意所為之舉動及言語，尚非意在殺害被害甲○○，
        應可認定。
      至於被告嗣後對被害人甲○○丟擲斷裂之西瓜刀及拋擲
        椅子部分，其當時與被害人甲○○相距甚近，甚可持刀
        為之，詎被告竟擲刀未中，又其拋擲椅子亦僅導致被害
        人甲○○受有左側上臂後方挫擦3乘2公分、左前臂挫擦
        傷8乘1公分之輕傷，顯然被告此等舉動僅意在傷害，尚
        非基於殺人犯意為之，亦可認定。
    (4)被告丙○○被訴於95年2月20日，對被害人甲○○殺人未
      遂部分：
      被害人甲○○就其於95年2月20日凌晨零時許，如何受
        傷一情，在原審審判中證稱：「……先是遇到蔡明學，
        蔡明學請我趕快進來，我進來後，鐵捲門還來不及關下
        來，他拿了一支刀砍進來，玻璃被砍破，傷到我的腳。
        ……（你從外面跑回通訊行時，鐵門是停住，還是繼續
        往下拉？）停住。那時候他已砍下來，我就沒有繼續關
        。我進來後，請我太太先關鐵門，玻璃破了之後，才用
        搖控器將門切掉。不是我停住（鐵門）的，是我太太停
        住的，他應該認為是停在那個高度時，就安全了，我太
        太不知道我被砍。……」等語；又被告於當時揮砍一刀
        後，即行離去，嗣被告走出店外，被告已不在現場，約
        隔1分鐘後，警察方趕抵現場等情，亦據被害人甲○○
        證述甚明。另證人丁○○於原審審判中亦證稱：「……
        他看到甲○○進去，鐵門正要下來，他像是想到什麼就
        跑去鐵門那邊，好像砍到了鋁門的玻璃。……」等語。
        依上揭證言可見，被告於察見被害人甲○○躲入通訊行
        內後，即追上前以西瓜刀往鐵捲門降下後之空間，朝內
        揮砍，並直接砍破玻璃，而被告於揮砍一刀後，即自行
        離去，並未因鐵捲門未關，而再侵入行兇之情，堪予認
        定。
      被害人甲○○因此所受之傷害為右大腿穿刺傷長約0.8
        公分之傷害，有洪陽醫院診斷證明書一張在卷可佐。而
        被告係先砍破鋁門玻璃後，再傷及被害人甲○○，被害
        人甲○○其傷勢並非嚴重，又被告既知其揮刀觸及鋁門
        玻璃，當可想見被害人甲○○或因鋁門玻璃之阻擋而未
        成傷，縱有成傷，亦或因鋁門玻璃之阻擋而未受重創，
        如被告意在殺害被害人甲○○，理應趁鐵捲門停止降下
        ，尚有空間之機會，追入砍殺，方可遂其犯行，但被告
        竟即離去，顯然被告應無殺害被害人甲○○之犯意至明
        ，其意僅在傷害，應可認定。
    (5)綜上所述，並揆以上揭判例及判決意旨，本院依被告犯罪
      之動機、行為時之客觀情狀、下手之方式、輕重、部位、
      犯後態度，及被害人甲○○所受傷害之程度、部位、言語
      舉動等一切情形詳予審認，僅能證明被告於侵害被害人甲○○之行為時，應有傷害之犯意，尚難認定其係以殺人犯
      意為之。
五、論罪科刑：
  (一)按行為後法律有變更者，適用行為時之法律。但行為後之法
    律有利於行為人者，適用最有利於行為人之法律，刑法第2
    條第1項定有明文。茲就修正前後之新舊法比較適用，分敘
    如下：
    (1)被告行為時之刑法第33條第5款規定：「罰金：1元以上」
      ，經修正為：「罰金：新臺幣1,000元以上，以百元計算
      之」。又刑法施行法於95年6月14日，經總統以華總一義
      字第09500085181號令增訂公布第1條之1規定：「（第1項
      ）中華民國94年1月7日刑法修正施行後，刑法分則編所定
      罰金之貨幣單位為新臺幣。（第2項）94 年1月7日刑法修
      正時，刑法分則編未修正之條文定有罰金者，自94年1月7
      日刑法修正施行後，就其所定數額提高為30倍。但72年6
      月26日至94年1月7日新增或修正之條文，就其所定數額提
      高為3倍」，而刑法第277條第1項、第305條、第354條之
      罪均定有罰金刑，且均未於72年6月26日至94年1月7日間
      修正，故應就其所定數額提高為30倍。是依修正後之規定
      與被告行為時之罰金罰鍰提高標準條例第1條前段及行政
      院、司法院據以發布提高刑法有關罰金條文之罰金倍數10
      倍，並自72年8月1日施行之規定相較，其罰金刑之最高度
      固未變更，但最低度已由銀元10元即新臺幣30元（依現行
      法規所定貨幣單位折算新臺幣條例第2條之規定，銀元以
      新臺幣元之3倍折算之），修正為新臺幣1,000元，並以百
      元計算之，有關科刑規範事項已有變更，經比較新舊法，
      修正前之刑法第33條第5款規定較有利於被告。
    (2)被告行為時之刑法第56條規定：「連續數行為而犯同一之
      罪名者，以一罪論。但得加重其刑至二分之一」，新法則
      予刪除。舊法之連續犯規定，係以一罪論，但得加重其刑
      至二分之一，新法予以刪除後，自應論以數罪。經核修正
      前連續犯之規定較有利於被告。
    (3)被告行為時之刑法第51條第5款規定：「數罪併罰，分別
      宣告其罪之刑，依左列各款定其應執行者：五、宣告多數
      有期徒刑者，於各刑中之最長期以上，各刑合併之刑期以
      下，定其刑期。但不得逾20年」，經修正為：「數罪併罰
      ，分別宣告其罪之刑，依下列各款定其應執行者：五、宣
      告多數有期徒刑者宣告多數有期徒刑者，於各刑中之最長
      期以上，各刑合併之刑期以下，定其刑期。但不得逾30年
      」。除就序文「左列」修正為「下列」之文字修正外，主
      要係將有期徒刑合併定應執行刑之上限，由原定20年提高
      為30年。經核修正後之規定並未有利於被告，此部分應依
      修正前之法律。
    (4)又刑法第47條累犯之要件，新法採「故意犯」為構成累犯
      之要件，並非僅以文字之修正，其要件範圍已有限縮，比
      較新舊法結果，應以修正後刑法第47條對被告為有利。
  (二)關於罰金刑貨幣單位由銀元修正為新臺幣之法律適用，依95
    年7月1日修正公布施行之刑法施行法第1條之1，罰金刑貨幣
    單位雖有「銀元」、「新臺幣」之更異，惟適用結果之罰金
    額度則無二致，就罰金法定刑提高之「刑罰權規範內容」並
    無利或不利變更，自不生新舊法之比較問題，應適用具特別
    法及準據法之刑法施行法第1條之1規定。
  (三)被告前因懲治盜匪條例等案件，經臺灣雲林地方法院於86年
    11月28日，以86年度訴字第549號判處應執行有期徒刑8年確
    定，於90年11月20日假釋出監，並於94年7月25日假釋期滿
    ，未經撤銷假釋而執行完畢，有臺灣高等法院被告前案紀錄
    表在卷可參，其係於5年以內再犯本件有期徒刑以上之罪。
    按「行為後刑法條文經修正，惟無有利、不利情形（如刑法
    第15條、第30條之文字修正，第55條但書、第59條實務見解
    之明文化、第26條未遂犯減輕其刑之規定移列為第25條等）
    ，應適用裁判時法」，最高法院95年11月7日第21次刑事庭
    會議決議在案。又現行刑法第2條第1項規定之「法律變更」
    與法律修正之概念有別；所謂法律變更應係指因法律修正而
    「刑罰」有實質之更異而言，例如修正後新舊法法定本刑輕
    重變更或犯罪構成要件寬嚴不同等情形，始有依上開規定為
    準據法而比較適用新法或舊法之問題。如新舊法處罰之輕重
    仍然相同，例如僅形式上修正法律用語或條次移列等情形，
    並無有利或不利之情形，即無適用上開規定為比較之餘地，
    自應依一般法律適用之原則，適用現行、有效之裁判時法論
    處（參見最高法院95年度台上字第6159號判決意旨）。被告
    行為時之刑法第55條規定：「一行為而觸犯數罪名，或犯一
    罪而其方法或結果之行為犯他罪名者，從一重處斷」，經修
    正為：「一行為而觸犯數罪名者，從一重處斷。但不得科以
    較輕罪名所定最輕本刑以下之刑」，就想像競合犯增列但書
    之科刑限制，為法理之明文化，非屬法律之變更，亦無新舊
    法比較適用之問題（最高法院95年第8次刑事庭會議決議五
    之(二)參照）。故應依一般法律適用原則，逕適用裁判時即修
    正後之刑法第47條第1項、第55條之規定。
  (四)核被告丙○○所為，就犯罪事實一之(一)部分，係犯刑法第
    277 條第1項、第305條、第354條之罪；就犯罪事實一之(二)
    部分，係犯刑法第277條第1項、第354條之罪；就犯罪事實
    一之(三)部分，係犯刑法第305條之罪。公訴意旨認被告就犯
    罪事實一之(一)、(二)之傷害、恐嚇被害人甲○○部分，係犯刑
    法第271條第1項、第2項之殺人未遂罪等語，容有未洽，已
    如上述，惟其基本事實同一，本院仍得予以審酌，並變更起
    訴法條。
  (五)按連續犯之數行為必須出於一個概括犯意，所謂概括犯意，
    係指行為者自始即預定一個犯罪計劃，而先後以連續數行為
    反覆實施之而言，最高法院75年度台上字第635號判例可參
    。查被告既因與被害人甲○○間之口角，而為傷害、毀損及
    恐嚇危害安全之犯行，嗣於2小時後之次日凌晨，又餘怒未
    消，而駕車前往尋釁，復於一個月內，再以電話恐嚇危害安
    全，在此緊接之時間及同一地點下，且基於相同之口角事端
    而起，揆諸上揭說明，自應認為被告就犯罪事實一之(一)、(二)
    之傷害及毀損犯行、犯罪事實一之(一)、(三)之恐嚇危害安全犯
    行，均係基於概括犯意為之，應依修正前刑法第56條之規定
    ，各以一罪論，並皆加重其刑，公訴意旨認係另行起意，應
    分論罰，容有誤會。又被告就犯罪事實一之(二)部分所犯2罪
    ，係一行為觸犯數罪名，應依修正後之刑法第55條之規定，
    從一重論以刑法第277條第1項之罪處斷，並論以連續傷害罪
    。再被告所犯之連續傷害罪、連續恐嚇危害安全罪，係犯意
    各別，行為互異，應分論併罰。
  (六)被告前受有期徒刑之執行完畢，5年以內故意再犯本件有期
    徒刑以上之罪，詳如上述，應依修正後之刑法第47條第1項
    之規定，論以累犯，並加重其刑。
  (七)原審予以論罪科刑，並對被告丙○○連續犯傷害罪部分，量
    處有期徒刑貳年；又就連續犯恐嚇危害安全罪部分，量處有
  　期徒刑壹年陸月，固非無見。惟查：被告所犯之上開罪，犯
　　罪時間均在96年4月24日以前，合於中華民國96年罪犯減刑
    條例之減刑條件，原審未及減刑，即有未洽。檢察官上訴意
    旨認被告係犯殺人未遂罪而指摘原判決依傷害罪判決，採證
    不當云云，及被告上訴意旨認原審量刑過重云云，雖均不足
    採，惟原判決既有可議，自應由本院將原判決撤銷改判。爰
    審酌被告僅因與被害人甲○○細故爭執，竟以惡劣之犯行，
    侵擾被害人甲○○，致被害人甲○○之身心、家庭、營業場
    所遭受損害，心理難平，影響社會治安嚴重；又被告國中肄
    業，有水電工執照，其未婚而與家人互動少，情緒管理欠佳
    ，肆行暴力；另被告犯後已知悔意，態度尚屬良好等一切情
    狀，量處如主文第二項所示之刑，並定其應執行之刑，以收
    矯治之效。扣案西瓜刀二把，係被告所有供犯本罪所用之物
    ，而按從刑附屬於主刑，除法律有特別規定者外，依主刑所
    適用之法律，尚無法律變更之比較適用問題（參考最高法院
    95年度第8次刑事庭會議決議），故應依裁判時之刑法第38
    條第1項第2款規定，宣告沒收之。
  (八)又被告之犯罪時間均在96年4月24日以前，其所犯之刑法第
    二百七十七條第一項傷害及刑法第三百零五條之恐嚇危害安
    全罪，合於中華民國96年罪犯減刑條例之條件，依法均減其
    刑期二分之一詳如主文所示，並再定其應執行刑。
六、不另為無罪諭知部分：
  (一)被告丙○○被訴於95年三月九日凌晨1時50分許，基於毀損
    之故意，駕駛車牌號碼不詳之自用小客車，以倒車之方式，
    衝撞被害人甲○○經營之通訊行鐵捲門，致鐵捲門、通訊行
    內電視機、鋁門毀損。因認犯有刑法第354條之毀損罪嫌部
    分：
    (1)查被害人甲○○固於95年7月28日檢察官訊問中證稱：「
      ……我在樓上有看到，撞擊聲很大，我打開陽台的紗窗後
      ，有看到他（指被告）坐在駕駛座那邊，他是倒車撞的，
      我店門前左側有1盞水銀燈，所以我看得到。……」等語
      ；另於原審審判中證稱：「……被福特銀灰色的車衝撞，
      是直接衝進來，那時候我們在樓上，聽到衝撞聲，我打開
      窗戶看，看到彭朝南駕駛那輛車退後，然後甩尾。……（
      那時候是白天還是晚上？）晚上。（你如何確認車子內有
      幾個人？）沒有辦法確認。（那有辦法確認駕駛為何人？
      ）我們從上面這樣看，因為店門口有一盞水銀燈。……（
      你有沒有辦法辨識倒車撞門的車子廠牌？）是福特的車。
      ……（撞鐵門的這台車跟你剛才說醫院回來他迴轉要衝撞
      你們的車是不是同一輛？）不一樣。……」等語。
    (2)依被害人甲○○上揭證詞，固然指證被告係駕車衝撞通訊
      行之人，惟被害人甲○○既然無法明確指出該車內之人數
      究有幾人，竟可明白指認該車之駕駛人為被告，自有可疑
      ！再者，當時為凌晨1時50分許之夜間，被害人甲○○係
      自2樓往下觀看，而通訊行外復有水銀燈照明，以被害人
      甲○○之觀看角度及車輛於夜間之車室內外光線反差所致
      之視野限制，被害人甲○○稱其可看到被告為該車之駕駛
      人一情，有違常理，難以採信。另被害人甲○○所證述之
      車輛並非被告前所駕駛之自用小客車，又無從證明該車為
      被告所有或使用，而被害人甲○○既屬告訴人，其告訴本
      係以使被告受刑事訴追為目的，雖其嗣後具結為證，仍不
      脫逸此一目的，故其陳述或證述是否與事實相符，自應有
      其他證據以資審認。是此部分依調查證據之結果，並無積
      極證據足以證明被告有公訴意旨所指之犯行，而檢察官所
      舉不利於被告之證據，亦未達「通常一般之人均不致有所
      懷疑，而得確信其為真實之程度」，即不能遽認被告有此
      犯罪之認定，揆諸首開說明，不能證明被告犯罪，惟此部
      分設如成罪，應與前揭犯罪事實一之(二)之毀損犯行，有連
      續犯之裁判上一罪關係，公訴意旨認係分論併罰，應有誤
      會，爰不另為無罪之諭知。
  (二)被告丙○○被訴於95年3月10日下午1時許，基於恐嚇之犯意
    ，撥打電話向甲○○恐嚇稱：「要幫全家人準備棺材」一語
    ，致甲○○心生畏懼。因認犯有刑法第305條之恐嚇危害安
    全罪嫌部分：依被害人甲○○於95年7月28日檢察官訊問中
    證稱：「……（丙○○有無打電話說叫你們一家人準備好棺
    材？）這是他媽媽講的，但沒有錄到音。……」等語；又於
    原審審判中證稱：「……他（指被告）有沒有說『要幫全家
    人準備棺材』？沒有。那是另一通電話，我母親接的。那是
    我母親打給丙○○的母親，那句話是丙○○的母親說的。（
    他是要恐嚇還是提醒你？）是提醒。……」等語。顯見所謂
    「要幫全家人準備棺材」一語，並非被告所言甚明，即不能
    證明被告犯罪，惟公訴人所起訴此部分之罪嫌，核與前揭犯
    罪事實一之(三)之恐嚇危害安全犯行，為一行為之實質上一罪
    關係，爰不另為無罪之諭知。
七、不另為不受理部分：
  (一)公訴意旨另以：被告丙○○於95年2月20日凌晨零時許，駕
    車返回該通訊行對面守候，見丁○○、彭朝南及甲○○站立
    於通訊行外路旁時，誤為尋仇之人，乃萌生殺人之概括犯意
    ，先駕駛該自用小客車迴轉至對面，於車輛停妥前，即手持
    刀刃長約32公分、刀柄長約9公分之西瓜刀1支，伸出右前座
    車窗外朝被害人丁○○揮砍，被害人丁○○見狀後閃躲不及
    ，仍遭砍傷右手上臂，受有切割傷之傷害，被告隨即下車，
    並以左手抓住被害人丁○○胸前衣服，使被害人丁○○無處
    閃躲，右手則持西瓜刀朝被害人丁○○左肩部位正面由上往
    下揮砍，經被害人丁○○再次閃躲後而未遂。因認犯有刑法
    第271條第1項、第2項之殺人未遂罪嫌等情。
  (二)查被害人丁○○於原審審判中證稱：「……彭朝南跟我講說
    ，他弟弟丙○○在對面。然後彭朝南就跑過去跟他弟弟說話
    ，後來他弟弟就將車子迴轉，停在我車子後面的旁邊，然後
    拿刀砍我。……迴轉之後，停在我車後面的旁邊，然後拿刀
    砍我，他本來坐在駕駛座，然後伸出來砍我。……（他在車
    子裡刀子揮出來的時候，力道大小？）小力。……揮到我的
    右肩膀。當時我不知道被砍到，後來警察來的時候，才跟我
    說我的肩膀都是紅色的血，流了整支手，叫我先去醫院看診
    。……（他是在車子停妥後才拿刀揮砍，還是車子正在移動
    當中拿刀揮砍？）車子停好了。……揮砍之後，他就下車，
    我問他難道你不認識我嗎？然後他說沒有我的事，叫我趕快
    走。後來他有看到甲○○，我不知道他們有什麼恩怨。……
    （他下車後，對你做了什麼事？）他做了一個假動作，…他
    有揮一刀在我的廂型車後玻璃。……（有揮砍到你嗎？）有
    ，但沒揮到。沒多大力，剛好揮到我車子後面的玻璃。因為
    我剛好站在廂型車後面玻璃旁邊。沒閃躲也不會揮到頭部或
    其他身體部位，因為我靠近車尾，他擋著我，他沒有真正的
    要揮砍我，因為他認識我，他只是叫我不要管。……」等語
    (見原審卷第69頁至77頁)；又其前於95年5月30日檢察官訊
  　問中證稱：「……（被告）叫我趕快走，說這裡沒有我的事
    情，再不走他要發瘋了，……」等語，暨於95年7月28日檢
    察官訊問中證稱：「……他說你來這裡做什麼。我有閃，若
    沒有閃反而更大力更嚴重。只有砍我這二次。他砍我時沒有
    說要讓我死。……」等語；復參以被告於察見被害人甲○○
    行蹤後，迅即追向被害人甲○○，嗣又逕行離去等情。綜合
    被告犯罪之動機、傷害行為之方式、部位、犯後態度，及被
    害人傷勢程度等一切情狀而為判斷，堪認被告對於被害人丁○○並無殺人之犯意，應係誤以被害人丁○○為前來助勢之
    人，遂起意傷害而為之。公訴意旨認被告係犯殺人未遂罪嫌
    等語，尚有誤會。惟被害人丁○○就其所受之傷害部分，係
    於95年2月20日警詢中提出傷害告訴，並於96年1月3日原審
    審判中撤回告訴，原應為不受理之判決，但因檢察官認此部
    分之犯行，與犯罪事實一之(二)之傷害犯行，有連續犯之裁判
    上一罪關係，爰不另為不受理之諭知。
據上論結，應依刑事訴訟法第369條第一項前段、第364條、第29
9條第一項前段、第300條，刑法第277條第1項、第305條、第354
條，刑法第2條第1項前段、第55條、第47條第1項；刑法第56條
（刪除前）、刑法第51條第5款（修正前）、刑法第38條第1項第
2款，刑法施行法第1條之1第1項、第2項前段，中華民國96年罪
犯減刑條例第2條第1項第3款、第7條第1項，判決如主文。
本案經檢察官李傳來到庭執行職務。
中　　華　　民　　國　　96　　年　  7　　 月　  18　  日
                  刑事第五庭　審判長法　官  楊明章
                                    法　官  戴勝利
                                    法　官  顏基典
以上正本證明與原本無異。
檢察官就傷害部分如不服本判決應於收受本判決後十日內向本院
提出上訴書，其未敘述上訴理由者並得於提起上訴後十日內向本
院補提理由書。
其餘不得上訴。
                                    書記官  呂嘉文
中　　華　　民　　國　　96　　年　　7 　　月　　18　　日
【附錄】本判決論罪科刑法條：
刑法第277 條第1 項
傷害人之身體或健康者，處 3 年以下有期徒刑、拘役或 1 千元
以下罰金。
刑法第305 條
以加害生命、身體、自由、名譽、財產之事，恐嚇他人致生危害
於安全者，處 2 年以下有期徒刑、拘役或 3 百元以下罰金。
刑法第354 條
毀棄、損壞前二條以外之他人之物或致令不堪用，足以生損害於
公眾或他人者，處2 年以下有期徒刑、拘役或5 百元以下罰金。
